【裁判字號】    95,抗,9
【裁判日期】    950214
【裁判案由】    拍賣抵押物
【裁判全文】
臺灣桃園地方法院民事裁定                 95年度抗字第9號
抗  告  人  宏國建設股份有限公司
法定代理人  林謝罕見
相  對  人  台灣金聯資產管理股份有限公司
法定代理人  王榮周
上列當事人間聲請拍賣抵押物事件，抗告人對於中華民國94年11
月4日本院簡易庭94年度拍字第1055號第一審裁定，提起抗告，
本院裁定如下：
    主  文
抗告駁回。
抗告程序費用由抗告人負擔。
    理  由
一、按抵押權人於債權已屆清償期而未受清償者，得聲請法院拍
    賣抵押物，就其賣得價金而受清償；次按不動產所有人設定
    抵押權後，得將不動產讓與他人，但其抵押權不因此而受影
    響，民法第873 條第1 項、第867 條分別定有明文。故不動
    產設定抵押權後，所有人雖得將不動產讓與他人，惟不影響
    已設定之抵押權，抵押權人仍得依民法第873 條之規定，實
    行其抵押權。
二、本件相對人主張抗告人之法定代理人林謝罕見分別於民國84
    年6 月15日、88年6 月21日以其所有如原審裁定附表所示之
    不動產（下稱系爭不動產）為抗告人及第三人大成報文化事
    業股份有限公司（下稱大成報）負欠第三人華僑商業銀行股
    份有限公司（下稱華僑商業銀行）之債務為擔保，設定本金
    最高限額新台幣（下同）7 億2,000 萬元之第1 順位抵押權
    及1 億8,000 萬元之第2 順位抵押權予華僑商業銀行，並經
    依法登記在案。嗣林謝罕見於91年4 月22日將系爭不動產信
    託登記予抗告人所有，大成報與林謝罕見並另於91年5 月21
    日邀同連帶保證人即第三人林鴻道、林鴻明與華僑商業銀行
    簽訂協議書，約定分期攤還前開2 件抵押權所擔保之借款，
    華僑商業銀行則於94年1 月31日將其對大成報、林鴻道、林
    鴻明及林謝罕見等前開債權讓與相對人。並因大成報及林謝
    罕見自92年11月25日起，即未依上開協議書攤還借款，其等
    負欠相對人509,756,438 元之債務已屆清償期而未為清償，
    爰提出他項權利證明書、土地登記謄本、抵押權設定契約書
    、土地登記申請書、協議書、債權讓與聲明書、土地建築改
    良物他項權利移轉變更契約書及公告新聞紙等（見原審卷第
    9 頁至第78頁），聲請本院裁定准予拍賣抗告人所有如附表
    所示之不動產，經本院簡易庭以94年度拍字第1055號受理並
    裁定准予拍賣在案。
三、本件抗告意旨略以：抗告人與相對人前已就系爭不動產所擔
    保之債務進行協議償付方式，是相對人主張抗告人以系爭不
    動產為擔保向相對人所借欠款餘額509,756,438 元已屆清償
    期而未為清償，聲請原審裁定准許拍賣抵押物，應屬相對人
    內部作業錯誤等語，為其抗告理由。
四、按抵押權人聲請拍賣抵押物之裁定，係屬非訟事件，祗須其
    抵押權已經依法登記，並依登記之清償期業已屆滿而未受清
    償時，法院即應為准許拍賣抵押物之裁定，如對於此項法律
    關係有爭執者，應由有爭執之人提起訴訟，以求解決，不得
    僅依抗告程序聲明其有爭執，並據為廢棄拍賣裁定之理由（
    最高法院58年台抗字第524號、51年台抗字第269號判例參照
    ）。易言之，法院所為准駁拍賣抵押物之裁定，屬非訟事件
    裁定，無確定實體法上法律關係存否之性質，於債權及抵押
    權之存否，亦無既判力，為裁定之法院僅就抵押權人提出有
    關抵押權之文件為形式上之審查，無從審酌屬於實體上法律
    關係之事由，抗告法院亦僅得就拍賣抵押物事件為形式審查
    ，不得審酌抗告人關於實體事項之抗辯。經核相對人聲請本
    院原審裁定准予拍賣抗告人所有之系爭不動產，業據其提出
    他項權利證明書、土地登記謄本、抵押權設定契約書、土地
    登記申請書、協議書、債權讓與聲明書、土地建築改良物他
    項權利移轉變更契約書及公告新聞紙等為證，並依法登記在
    案，原裁定法院據以准許相對人本件拍賣抵押物之聲請，於
    法並無不合。抗告人謂其與相對人已協議償付債務之方式，
    相對人為本件拍賣抵押物裁定之聲請係作業錯誤等語，既未
    提出其與相對人協議清償上開債務之相關證明文件，且縱認
    抗告人上開抗辯屬實，或其另有其他實體上之抗辯理由，均
    屬實體上爭執事項，揆諸上開法文及判例所示意旨，應由抗
    告人另行起訴解決，非本件抗告之非訟程序所得審究。從而
    ，抗告人以上開理由提起本件抗告，為無理由，其抗告應予
    駁回。
五、結論：本件抗告為無理由，依非訟事件法第21條第2 項、第
    46條，民事訴訟法第495 條之1 第1 項、第449 條第1 項、
    第95條、第78條，裁定如主文。
中    華    民    國    95    年    2     月    14    日
                  民事第一庭  審判長法  官  郭琇玲
                                    法  官  賴惠慈
                                    法  官  陳勇松
以上正本係照原本作成。
本裁定除以適用法規顯有錯誤為理由，並經本法院許可外，不得
再抗告。如提起再抗告，應於收受本裁定送達後10日內向本院提
出再抗告狀，並繳納再抗告費新台幣1,000元。
中    華    民    國    95    年    2     月    14    日
                                    書記官  蔡佳玲


司法院資訊處製作；財團法人民間司法改革基金會備份。
